臺灣高等法院刑事判決
上　訴　人　台灣桃園地方法院檢察署檢察官
被　　　告　丙○○
指定辯護人　本院公設辯護人　乙○○
上列上訴人因強盜等案件，不服臺灣桃園地方法院93年度訴字第
845號，中華民國93年10月19日第一審判決（起訴案號： 臺灣桃
園地方法院檢察署93年度偵字第5330號、第6834號），提起上訴
，本院判決如下：
    主  文
原判決關於加重強盜部分撤銷。
丙○○於夜間侵入住宅竊盜，未遂，處有期徒刑伍月，如易科罰
金，以參佰元折算壹日。
    事  實
一、丙○○意圖為自己不法所有，於九十三年四月四日凌晨一時
    許，侵入桃園縣龜山鄉○路村○○路坑十六之一號甲○○住
    處房間內，著手翻箱倒櫃竊取財物，尚未得財之際，為甲○
    ○之孫呂家豪於前址樓梯間聽聞甲○○房間內有外人之聲音
    而喊叫並報警處理，丙○○始行逃逸而未竊得財物，嗣於同
    日凌晨一時三十分許，在同縣鄉○○路上為警查獲。
二、案經桃園縣警察局龜山分局報告臺灣桃園地方法院檢察署檢
    察官偵查起訴。
    理  由
一、訊據被告丙○○矢口否認有何加重竊盜未遂之犯行，辯稱：
    當時是二名歹徒將伊押入甲○○之住處，甲○○住處之門是
    打開著，伊在看守所時被其他受刑人刑求，逼伊承認。手套
    、口罩是伊工作用的，手電筒是晚上出去照明用的等語。
二、惟查上揭事實，業據證人即被害人甲○○於原審審理時到庭
    證稱：「（記得本案發生情形？）記得。當時我在一樓的房
    間睡覺，我是聽到我的孫子喊叫有人進來我才驚醒。（發生
    什麼事你是否知道？）不知道，是我的孫子喊說樓下有人我
    才醒過來，‧‧‧‧房間被搜得很亂」等語（原審九十三年
    七月六日審判筆錄）。於本院審理時亦證稱：「（你是如何
    發現被告跑到你們房間？）我本來在睡覺，我是聽到樓上的
    人說有人進來，我才清醒。那是我孫女在說樓下是誰在講話
    ，我才清醒。（你醒了之後，是否有看到被告在你房間？）
    有，當時被告看到我，他就轉頭走了。（事後是否知道被告
    拿走你什麼東西？）我是看到東西很亂，但是沒有東西不見
    。衣服都掉在地上，棉被是被告要走的時候，將棉被抓下來
    。抽屜的東西也有被拿出來。（你房間有幾個抽屜？）很多
    個，約四、五個」等語（見本院九十四年三月十七日審判筆
    錄）。而證人呂家豪於原審審理時亦作證稱：「（九十三年
    四月四日是否有人闖入你家中行竊？是。（當時家中有哪些
    人？）我爸爸在三樓睡覺，我弟弟、二個姊姊在二樓房間睡
    覺，我在二樓的客廳看電視。（你發現有異狀以後，有無立
    即下樓？）我聽到聲音以後有下樓查看，聽到我爺爺的房間
    內有交談聲音，還有翻箱倒櫃的聲音，我就趕緊上樓叫醒我
    姊姊，請他們找人報案。我姊姊從三樓與隔壁相通的門到隔
    壁去找我叔叔。我們家二樓、三樓與隔壁相通。（你當時聽
    到交談聲音的內容？）因為我爺爺聲音沙啞，我聽不是很清
    楚，但是隱約有聽到我爺爺問歹徒為何要這麼做，那名歹徒
    說他缺錢」等語（見原審九十三年七月六日審判筆錄）。被
    告於原審審理時亦坦承伊當時是臨時起意要偷東西，當時有
    戴口罩、手套等語（見原審九十三年六月八日審判筆錄）。
    顯見被告確有在夜間侵入甲○○之住處並翻箱倒櫃著手竊取
    甲○○家中之財物之行為。
三、被告雖辯稱伊是遭看守所其他
    然查被告係於九十三年四月四日晚上十時二十分始經檢察官
    聲請原審法官准予羈押，有原審九十三年度聲羈字第二一
    號聲請羈押卷宗可按。而在此前於檢察官於同日晚上九時十
    三分訊問時，被告即供承確有進入甲○○住處竊盜之行為（
    見九十三年偵字第五三三號偵查卷第三十一頁、三十二頁
    ），當時被告既尚未進入看守所羈押，自不可能遭其他羈押
    人犯恐嚇而承認犯罪之理，參以被告於本院審理時又改稱伊
    係遭歹徒強押進入甲○○之住處云云，前後所供不一，顯係
    畏罪卸責之詞，所辯核不足採。
四、查被告於夜間侵入住宅竊盜未遂，係犯刑法第三百二十一條
    第一項第一款、第二項之於夜間侵入住宅竊盜未遂罪，被告
    竊盜行為僅止於未遂，爰按既遂犯之刑減輕之。起訴書雖認
    被告係犯刑法第三百三十條第二項、第一項之加重強盜未遂
    罪云云，惟被告之行為僅構成加重竊盜未遂罪，並不成立加
    重強盜未遂罪（詳後述），而起訴書犯罪法條雖未提及刑法
    第三百二十一條第一項第一款、第二項，惟在起訴書犯罪事
    實已提及被告基於意圖為自己不法所有之犯意，於九十三年
    四月四日凌晨一時許，侵入有人居住之同縣龜山鄉○路村○
    ○路坑十六之一號之被害人即證人甲○○住處房間內等語，
    就加重竊盜罪之結合構成要件行為已經述及，在基本犯罪構
    成事實相同之情形下，本院自得變更起訴法條而予審理，併
    予敘明。
五、公訴意旨雖指被告基於意圖為自己不法所有之犯意，於九十
    三年四月四日凌晨一時許，侵入有人居住之同縣龜山鄉○路
    村○○路坑十六之一號之被害人即證人甲○○住處房間內，
    先將證人甲○○叫醒後即以自證人甲○○後面勒住之強暴方
    式要求證人甲○○交付金錢，嗣因證人甲○○之孫即證人呂
    家豪於前址樓梯間聽聞證人甲○○房間內有外人之聲音報警
    處理，被告始於同日凌晨一時三十分許，在同縣鄉○○路上
    為警查獲。認被告所為，涉犯刑法第三百三十條第二項、第
    一項之加重強盜未遂罪嫌云云。惟查：
（一）按告訴人之告訴，係以使被告受刑事訴追為目的，是其陳
      述是否與事實相符，仍應調查其他證據以資審認；且認定
      不利於被告之事實，須依積極證據，苟積極證據不足為不
      利於被告之認定時，即應為有利於被告之認定，更不必有
      何有利之證據（最高法院五十二年台上字第一三號及
      三十年上字第八一六號分別著有判例可資參照）。復按刑
      事訴訟法上所謂認定犯罪事實之證據，係指足以認定被告
      確有犯罪行為之積極證據而言，如未能發現相當證據或證
      據不足以證明，自不能以推測或擬制之方法，以為裁判基
      礎（最高法院二十九年上字第三一五號及四十年台上字
      第八六號分別著有判例可資參照）。又其以情況證據（即
      間接證據）斷罪時，尤須基於該證據在直接關係上所可證
      明之他項情況事實，本乎推理作用足以確證被告有罪，方
      為合法，不得徒憑主觀上之推想，將一般經驗上有利被告
      之其他合理情況逕予排除（最高法院三十二年上字第六十
      七號判例意旨亦可參照）。
（二）訊據被告堅決否認於前揭時地有何加重強盜未遂之犯行，
      辯稱：當時伊係遭歹徒押入甲○○之住處，伊沒有到甲○
      ○的房間內，也沒有勒住甲○○的脖子，手套、口罩是伊
      工作用的，手電筒是晚上出去照明用的等語。
（三）本件公訴人認被告涉犯刑法第三百三十條第二項、第一項
      之加重強盜未遂犯行，無非係以：上揭犯罪事實，業據被
      告於偵查中坦承不諱，核與證人甲○○、呂家豪於警詢及
      偵查時證述之情節相符，並有照片十四張、勘驗筆錄及照
      片一份附卷可稽。此外，復有藍色小便帽一頂、手電筒一
      只、口罩一個、手套一雙等物扣案可憑，本件事證明確，
      被告罪嫌堪以認定，為其主要論據。
（四）查被告於九十三年五月十七日偵查中及同年五月三十一日
      原審準備程序中固曾供承：我進去甲○○房間把他叫起來
      ，跟他要錢，當時我站著，甲○○嚇到坐起來，我從後面
      勒住他，後來因為有巡邏員警來，我就被查到云云（參見
      偵二卷第二二頁、原審卷第十三頁）。惟被告除於上開二
      次偵審中坦承有進入證人甲○○之房間並勒住證人甲○○
      之脖子外，於其餘歷次警詢及偵審中均堅詞否認有為上開
      強盜犯行。且按被告之自白為證據之一種，須非出於強暴
      、脅迫、利誘、詐欺或其他不正之方法，且與事實相符者
      ，方得採為證據，故被告雖經自白，仍應調查其他必要之
      證據，以察其與事實是否相符，苟無法證明其與事實相符
      ，根本即失其證據之證明力，不得採為判斷事實之根據（
      最高法院四十六年台上字第八九號刑事判例意旨可資參
      照）。是公訴人僅採信被告於偵查中之一次自白，惟被告
      於該二次偵審中之自白經對照其於其餘歷次於警詢及偵審
      中供述以觀，可認其所述前後矛盾不一，本有可疑而不宜
      輕採。再經原審及本院傳喚證人甲○○、原審傳喚證人呂
      家豪到庭經交互詰問後，證人甲○○結證稱：犯嫌沒有勒
      院九十四年三月十七日審判筆錄）；證人呂家豪結證述：
      我沒有看到歹徒任何身影，只有聽到聲音等語（參見原審
      卷第一一三頁）。復觀之證人甲○○、呂家豪於警詢及偵
      查之歷次證述中，均從未提及歹徒有勒住證人甲○○之情
      事（參見九十三年度偵字第五三三號偵查卷第九—十五
      頁正、反面、第四二—四三頁正面、第四九—五一頁正、
      反面）。顯見公訴人認定證人甲○○有遭被告勒住脖子索
      款等情，僅係依據被告前後矛盾齟齬之自白為其論據，實
      無其他補強證據加以佐證。從而，被告於該二次不利於己
      之自白是否實在，顯然無法查證以明，且又無其他積極證
      據足資證明與事實相符，揆諸前揭判例意旨及說明，即難
      據為認定被告有勒住證人甲○○之脖子索款一情。
（五）又公訴人於犯罪事實中所認定：「被告先將證人甲○○叫
      醒後即以自證人甲○○後面勒住之強暴方式要求證人甲○
      ○交付金錢，嗣因證人甲○○之孫即證人呂家豪於前址樓
      梯間聽聞證人甲○○房間內有外人之聲音報警處理，被告
      始於同日凌晨一時三十分許，在同縣鄉○○路上為警查獲
      」云云。然查，證人甲○○於原審審理中係證稱：我聽到
      我孫子喊叫說樓下有人，我才驚醒，我醒來的時候房間沒
      有人，我沒有和別人說話。警詢筆錄是我說了警察寫，寫
      好後我才簽名，我不識字等語（見原審卷第九六、九七、
      一、一六頁）；再對照證人甲○○於警詢中所述：
      我在住家一樓睡覺，突然有二名陌生男子無故進入住宅，
      其中一名頭戴藍色小帽、身著綠色衣服、藍色牛仔褲的男
      子用很兇惡的口氣說，老伯我缺錢用，把你值錢的東西拿
      出來。竊嫌因翻箱倒櫃找不到值錢的東西後，才叫醒我要
      值錢財物。我非常確定被告就是非法侵入我家之人。因為
      是被告把我叫醒，而且有用言語恐嚇我，我印象非常深刻
      ，所以絕對不會認錯人云云（九十三年度偵字第五三三
      號偵查卷第九、十頁反面）；證人甲○○於偵查中所述：
      竊賊沒有把我叫起來，是我孫子呂家豪把我叫起來。當天
      是我孫子在樓上喊說有人跑進來，我就趕快起來云云（九
      十三年度偵字第五三三號偵查卷第四二頁正面、第五一
      頁反面）。綜上以查，可見證人甲○○對於究竟是否有犯
      嫌叫醒伊並恐嚇索款一節，於警詢及偵審中前後所述矛盾
      齟齬，無法令人採信其所述何次較為真實，而能據為不利
      被告之認定，更遑論以證人甲○○前後矛盾齟齬而有嚴重
      瑕疵之證述，又如何能與被告前後矛盾不一之供述情節相
      符？又參之證人呂家豪於原審審理中係證稱：我當時在二
      樓的客廳看電視，我發現樓下有異狀，聽到有聲音後下樓
      查看，聽到我爺爺的房間內有交談聲音，還有翻箱倒櫃的
      聲音。隱約有聽到我爺爺問歹徒為何有這麼做，那名歹徒
      就說他缺錢。我沒有進入我爺爺的房間，因為擔心我爺爺
      被挾持，所以不敢貿然衝進去，我聽到的聲音除了我爺爺
      外，還有二個人的聲音，其中一個人說缺錢，還有一個人
      也有說話，但是說什麼我聽不清楚。後來警察來了我才下
      樓。警詢時警察有叫我認人，但是我向警察說我只有聽到
      聲音，沒有看到人，是警察確定抓到的被告就是犯嫌，警
      察說我確認過就可以等語（參見原審卷第一七—一一
      頁）；證人呂家豪於偵查中亦係證稱：我從頭到尾沒有看
      到歹徒等語（九十三年度偵字第五三三號偵查卷第四九
      頁反面）。準此以觀，除可認證人呂家豪於警詢中係經警
      方誘導而指認被告，已難據為不利被告之認定外，另證人
      呂家豪於偵審中所述，就犯嫌究竟是幾人在證人甲○○房
      間內，犯嫌是否有與證人甲○○對話，犯嫌是否有對證人
      恐嚇索款等與本件攸關被告是否該當加重強盜未遂罪之構
      成要件之重要情節，均與證人甲○○於警詢及偵審中所述
      歧異甚大，亦難認其證述經核與被告前後矛盾不一之供述
      情節相符！是證人甲○○、呂家豪於警詢及偵審中所述，
      顯然前後矛盾、彼此歧異甚多，均有嚴重瑕疵可指，均不
      足以採為不利被告認定之依據。
（六）又照片十四張、公訴人之勘驗筆錄及照片一份，藍色小便
      帽一頂、手電筒一只、口罩一個、手套一雙等物，僅能證
      明被告於查獲當時確有攜帶上開物品、警方及公訴人前往
      案發現場勘驗取證之情形，尚難因被告於案發當時攜帶上
      開物品而遽以跳躍連結認為被告確有對甲○○房間內為強
      盜未遂之行為。
（七）再查被告前於檢察官聲請對其羈押之九十三年四月四日原
      審調查中曾供承：有精神病，於六、七年前在桃園省立療
      養院（現已改隸為行政院衛生署桃園療養院）看過精神科
      ，後來還有去敏盛綜合醫院看過精神科，醫生診斷有躁症
      等語（參見原審九十三年度聲羈字第二一號卷第七頁）
      ，亦經本院函詢行政院衛生署桃園療養院及敏盛綜合醫院
      屬實，有行政院衛生署桃園療養院九十三年六月十七日函
      暨所附之被告病歷影本一份及敏盛綜合醫院九十三年六月
      二十九日函暨所附之被告相關病歷影本一份在卷可憑（參
      見原審卷第六十—七八頁）。原審將被告送請敏盛綜合醫
      院做精神鑑定，該鑑定報告第五點第三項之心理測驗認：
      「從會談及測驗結果所收集到的資料顯示：『個案傾向是
      個精神病患者，可能有妄想症或精神分裂症。個案在思考
      上呈現與現實有差距、言談內容跳躍答非所問且明顯影響
      到日常生活功能等語』」，有敏盛綜合醫院九十三年九月
      二十九日函暨所附之被告精神鑑定報告書一份在卷可憑（
      參見原審卷第一六三—一六五頁）。準此觀之，被告於警
      詢及偵審中所述，以及原審開庭經由直接審理而親自見聞
      所見，認為被告確實有答非所問、言不及義、跳躍性思考
      而回答問題等情形，更徵被告於於九十三年五月十七日偵
      查中及原審同年五月三十一日準備程序中所供承勒住甲○
      ○脖子要錢等不利於己之供詞是否屬實，確有疑問而難以
      憑採。又關於被告行為時之精神狀態，經該醫院鑑定結果
      ，並未達於心神喪失或精神耗弱之程度，有該報告書可稽
      ，併予敘明。
（八）綜上所述，堪認公訴人僅據被告、證人甲○○、呂家豪於
      警訊及偵審中前後嚴重矛盾不一，彼此相互齟齬之自白及
      證述，而認定被告有涉犯加重強盜未遂之犯行，尚屬速斷
      而難認有據，更未達通常一般人均不致有所懷疑，而得以
      確信其為真實之程度。此外，復查無其他積極證據足認被
      告有何公訴人所指係犯此加重強盜未遂之犯行，自不能以
      該罪相繩。
六、原審未察，遽為被告無罪之判決，自有未當，檢察官提起上
    訴，認被告仍成立加重強盜罪行，或恐嚇取財未遂犯行，其
    上訴固無理由，惟因原判決既有不當之處，自屬無可維持，
    爰由本院將原判決關於加重強盜未遂罪部分撤銷改判，依加
    重竊盜未遂罪論處，並審酌被告犯罪之動機、目的、犯罪所
    生之危害、深夜侵入民宅竊盜對被害人造成之危害、犯罪後
    之態度不良等一切情狀，量處有期徒刑五月，並諭知易科罰
    金之折算標準，以示懲儆。
據上論斷，應依刑事訴訟法第369條第1項前段、第364條、第299
條第1項前段、第300條，刑法第321條第1項第1款、第2項、第41
條第1項前段，罰金罰鍰提高標準條例第1條前段、第2 條，判決
如主文。
本案經檢察官洪泰文到庭執行職務。
中　　華　　民　　國　　94　　年　　4 　　月　　7 　　日
　　　　　　　　　刑事第十庭審判長法　官  陳正雄
　　　　　　　　　　　　　　　　  法　官  許宗和
　　　　　　　　　　　　　　　　  法　官  許錦印
以上正本證明與原本無異。
檢察官如不服本判決，應於收受送達後十日內向本院提出上訴書
狀，其未敘述上訴之理由者並得於提起上訴後十日內向本院補提
理由書（均須按他造當事人之人數附繕本）。被告不得上訴。
                                  書記官  楊妙恩
中　　華　　民　　國　　94　　年　　4 　　月　　13　　日
附錄本案論罪科刑法條全文：
中華民國刑法【民國 92 年 6 月 25 日 修正】
第  321 條  犯竊盜罪而有左列情形之一者，處六月以上、五年
            以下有期徒刑：
            一於夜間侵入住宅或有人居住之建築物、船艦或隱
            匿其內而犯之者。
            二  毀越門扇、牆垣或其他安全設備而犯之者。
            三  攜帶兇器而犯之者。
            四  結夥三人以上而犯之者。
            五  乘火災、水災或其他災害之際而犯之者。
            六  在車站或埠頭而犯之者。
            前項之未遂犯罰之。
